臺灣基隆地方法院家事裁定
111年度輔宣字第5號
聲  請  人  舒郁涵  

相對人即受
輔助宣告人  舒國元  


上列聲請人聲請對相對人為輔助宣告事件，本院裁定如下：
　　主　　文
宣告乙○○（男、民國00年0月00日生、身分證統一編號：Z000000
000號）為受輔助宣告之人。
選定甲○○（女、民國00年0月0日生、身分證統一編號：Z0000000
00號）為受輔助宣告之人之輔助人。
聲請費用新臺幣壹仟元由受輔助宣告之人負擔。
    理    由
一、聲請意旨略以：相對人為聲請人之父，相對人於民國108年7
    月31日因心肌梗塞造成腦部缺氧後受損，致其為意思表示或
    受意思表示或辨識其意思表示效果之能力顯有不足，為免相
    對人意識不清而受騙，爰依法聲請宣告相對人為受輔助宣告
    之人，並選定聲請人為輔助人等語。
二、按對於因精神障礙或其他心智缺陷，致其為意思表示或受意
    思表示，或辨識其意思表示效果之能力，顯有不足者，法院
    得因本人、配偶、四親等內之親屬、最近一年有同居事實之
    其他親屬、檢察官、主管機關或社會福利機構之聲請，為輔
    助之宣告，民法第15條之1第1項定有明文。次按受輔助宣告
    之人，應置輔助人；輔助人及有關輔助之職務，準用第1095
    條、第1096條、第1098條第2項、第1100條、第1102條、第1
    103條第2項、第1104條、第1106條、第1106條之1、第1109
    條、第1111條至第1111條之2、第1112條之1及第1112條之2
    之規定，民法第1113條之1復有明定。是法院選定輔助人時
    ，應依受輔助宣告之人之最佳利益，優先考量受輔助宣告之
    人之意見，審酌一切情狀，並注意下列事項：受輔助宣告
    之人之身心狀態與生活及財產狀況。受輔助宣告之人與其
    配偶、子女或其他共同生活之人間之情感狀況。輔助人之
    職業、經歷、意見及其與受監護宣告之人之利害關係。法
    人為輔助人時，其事業之種類與內容，法人及其代表人與受
    輔助宣告之人之利害關係，此觀之前揭條文準用民法第1111
    條之1規定即明。
三、經查：
  ㈠聲請人主張之前揭事實，業據其提出戶籍謄本、中華民國身
    心障礙證明等件為證，且相對人於本院在鑑定人即長庚醫療
    財團法人基隆長庚紀念醫院陳枻志醫師前訊問時，對本院訊
    問之簡易問題雖尚能應答，惟就其自身財產及健康狀況則毫
    無所悉等情，有本院111年8月18日訊問筆錄及相對人照片2
    張在卷可稽。又經本院囑託長庚醫療財團法人基隆長庚紀念
    醫院對相對人之精神及心智狀況為鑑定，其鑑定結果略以：
    舒員（即相對人）於44歲時發生心肌梗塞及腦缺氧，有腦部
    功能缺損之後遺症，記憶缺損，呈現輕度失智症狀態。其生
    活狀況及現在身心狀態經檢查結果：身體狀態外觀無明顯異
    常，步態較不穩，意識清楚，較少臉部表情變化，接受、維
    持及保存外界訊息之能力較不足、語文表達能力較不足，輕
    微焦慮情緒，行動能力較緩慢；可自理簡單生活事務，但品
    質不佳，經濟活動能力缺損，社會職業功能缺損。舒員於心
    理衡鑑結果：⒈認知功能：魏氏成人智力量表第四版的全量
    表智商是85在中下水準，知覺推理、工作記憶在中等水準，
    語文理解在中下水準，處理速度在臨界水準。⒉生活適應功
    能：ABAS-Ⅱ的一般適應能力在輕中度障礙水準，概念知能、
    社會知能、實用技巧在輕度障礙水準。結論：舒員的智能表
    現在中下水準，生活適應功能表現在輕中度障礙水準。綜合
    以上所述，舒員之過去生活史、疾病史、身體檢查及精神狀
    態檢查結果，認目前舒員因「輕度失智症」，心理年齡在9
    歲以上至未滿12歲之間，致其為意思表示、受意思表示和辨
    識其意思表示效果之能力已達「顯有不足」之程度，但未達
    到「完全不能」之程度等語，有長庚醫療財團法人基隆長庚
    紀念醫院111年10月4日長庚院基字第1111000011號函附精神
    鑑定報告書乙件在卷可按。綜合上情，足認相對人確因心智
    缺陷，致其為意思表示或受意思表示或辨識其意思表示效果
    之能力顯有不足，故聲請人聲請對相對人為輔助之宣告，為
    有理由，應予准許。
  ㈡又本院參酌上開鑑定報告及本院調查之結果，認聲請人為相
    對人之長女，為相對人之獨生女，其係為預防相對人未來再
    受騙金錢及不當處理不動產而聲請本件，聲請動機正當，聲
    請人每月並負擔相對人之部分生活費，其有意願擔任相對人
    之輔助人，且相對人於本院訊問時亦表示希望由聲請人擔任
    輔助人等語（見本院111年8月18日訊問筆錄），其意願自應
    予以尊重，參以相對人之其餘親屬即相對人之胞弟舒國榮、
    胞妹舒蓮盈、姪女高子涵、高庭茜、舒敏如均同意由聲請人
    擔任相對人輔助人，有聲請人提出親屬會議同意書在卷可稽
    。故本院綜合上情，認由聲請人擔任相對人之輔助人，應能
    符合相對人之最佳利益，爰選定聲請人為相對人之輔助人。
四、末按依民法第15條之2規定可知，受輔助宣告之人並未喪失
    行為能力，且依法並未完全剝奪其財產處分權。復參酌民法
    第1113條之1規定，並無準用同法第1094條、第1099條及第1
    099條之1、第1103條第1項規定，亦即受輔助宣告人之財產
    ，不由輔助人管理，輔助人對於受輔助宣告人之財產，自無
    依規定會同經法院或主管機關所指定之人開具財產清冊，並
    陳報法院之必要。而本件相對人之精神或心智狀況未達監護
    宣告之程度，經本院對相對人為輔助宣告，依前揭說明，本
    件自毋庸指定會同開具財產清冊之人，附此敘明。
五、依家事事件法第177條第2項、第164條第2項，裁定如主文。
中　　華　　民　　國　　111 　年　　10　　月　　31　　日
                  家事法庭法　官  王美婷 
以上正本係照原本作成。
如不服本裁定，應於送達後十日內向本院提出抗告狀，並繳納抗
告費新臺幣1千元。
中　　華　　民　　國　　111 　年　　10　　月　　31　　日
                          書記官　葉憶葇